【裁判字號】    99,司財管,4
【裁判日期】    991129
【裁判案由】    選任遺產管理人
【裁判全文】
臺灣宜蘭地方法院民事裁定             99年度司財管字第4號
聲  請  人  行政院勞工委員會
法定代理人  王如玄
上列聲請人聲請選任被繼承人謝木溪之遺產管理人事件，本院裁
定如下：
    主    文
聲請駁回。
聲請程序費用新臺幣壹仟元由聲請人負擔。
    理    由
一、本件聲請意旨略以：被繼承人謝木溪（男，民國○○年○月○○
    日生，身分證統一編號：Ｚ000000000號，生前籍設宜蘭縣五
    結鄉○○路138號）生前向聲請人聘僱外籍勞工，依法應繳
    納就業安定費，惟被繼承人未如期繳納，經聲請人移送法務
    部行政執行署宜蘭行政執行處強制執行在案。惟被繼承人於
    民國97年12月28日死亡，其第一、二、三順位繼承人均拋棄
    繼承權，無第四順位繼承人，有無其他應繼承之人不明，且
    其親屬會議並未於一個月內選定遺產管理人，致聲請人對上
    開遺產無法行使權利。為確保聲請人之權利，請求依法選任
    被繼承人之遺產管理人等語，並提出被繼承人財政部臺灣省
    北區國稅局財產歸屬資料清單、被繼承人97年度綜合所得稅
    各類所得資料清單、除戶戶籍謄本、行政院勞工委員會95年
    7 月至9月之就業安定費催繳通知單、法務部行政執行署宜
    蘭行政執行處函、本院民事庭函文等件為證。
二、按繼承開始時，繼承人有無不明，而無親屬會議或親屬會議
    未於一個月內選定遺產管理人者，利害關係人或檢察官得聲
    請法院選任遺產管理人，並由法院依公示催告程序，定六個
    月以上之期限，公告繼承人，命其於期限內承認繼承，民法
    第1177條、第1178條第1 項、第2 項規定甚明。次按遺產繼
    承人，除配偶外，依下列順序定之：(一)直系血親卑親屬。
    (二)父母。(三)兄弟姊妹。(四)祖父母，民法第1138條亦有
    明文。又繼承人得拋棄其繼承權。民法第1138條所定第一順
    序之繼承人中有拋棄繼承權者，其應繼分歸屬於其他同為繼
    承之人，民法第1174條第1項、第1176條第1項分別定有明文
    。
三、經查，本件被繼承人謝木溪於民國97年12月28日死亡，並遺
    有財產，固據聲請人提出上開證據為證，然聲請人主張被繼
    承人謝木溪之第一、二、三順位繼承人均已拋棄繼承之情事
    ，其雖提出本院民事庭99年3月8日拋棄繼承案件查詢函文為
    證，惟經本院依職權調取98年度司繼字第36、40號拋棄繼承
    卷宗查明結果，被繼承人謝木溪死亡時，被繼承人之子謝捷
    魁、謝子翔尚生存，且並未辦理拋棄繼承、足徵本件被繼承
    人謝木溪死亡時尚有繼承人，自無繼承人有無不明而應選任
    遺產管理人之情形，則聲請人聲請指定遺產管理人，於法自
    有未合，應予駁回。
四、依非訟事件第21條第1 項前段，裁定如主文。
中    華    民    國    99    年   11     月    29    日
                  臺灣宜蘭地方法院家事法庭
                      司法事務官  陳怡安
以上正本與原本無異。
如不服本裁定，應於裁定送達後10日內向本院提出抗告狀（應附
繕本）。
中    華    民    國    99    年    11    月    30    日
                      書  記  官  林家妮

司法院資訊處製作；財團法人民間司法改革基金會備份。
